臺灣高等法院刑事判決　　　　　　　　94年度上訴字第3405號
上　訴　人
即　被　告　甲○○
上列上訴人因毒品危害防制條例案件，不服臺灣桃園地方法院94
年度訴字第1437號，中華民國94年8月31日第一審判決(起訴案號
：臺灣桃園地方法院檢察署94年度偵字第1283、1929號），提起
上訴，本院判決如下：
    主  文
原判決撤銷。
甲○○連續施用第壹級毒品，累犯，處有期徒刑壹年，扣案海洛
因壹包（淨重零點參柒公克）及海洛因殘渣袋肆個（殘渣與夾鍊
袋均無法析離）均沒收銷燬之，扣案空包裝壹個（重零點貳公克
）、注射針筒肆支均沒收。
    事  實
一、甲○○前因施用毒品案件，經送戒治處所施以強制戒治，於
    民國92年5月7日因停止戒治出所，所餘期間付保護管束，於
    92年8月28 日保護管束期滿，且其保護管束未經撤銷而執行
    完畢，並曾因施用第一級毒品案件，經法院判處有期徒刑 8
    月確定，於93年1月7日執行完畢出監。詎其仍未戒除毒癮，
    復基於施用第一級毒品海洛因之概括犯意，自上開強制戒治
    執行完畢後5年內之93年12月某日起至94年2月4日下午3時許
    止，在其桃園縣桃園市○○○路8巷15弄31 號住處內，以每
    日施用1 至數次之頻率並利用針筒注射之方式，連續施用第
    一級毒品海洛因多次，嗣分別於94年1月21日晚間10時30 分
    許及94年2月4日下午4時30 分許，在上址為警查獲，並扣得
    其所有之海洛因1包（淨重0.37公克，空包裝重0.2公克）、
    海洛因殘渣袋4個(殘渣與夾鍊袋均無法析離）及其所有供施
    用海洛因所使用之注射針筒4支。
二、案經桃園縣政府警察局桃園分局報請臺灣桃園地方法院檢察
    署檢察官偵查起訴。
    理  由
一、上開事實業據被告甲○○於原審審理時坦承不諱，而被告為
    警查獲時所採集之尿液經送檢驗結果，均呈嗎啡陽性反應乙
    節，有臺灣尖端先進生技醫藥股份有限公司濫用藥物檢驗報
    告2紙在卷可考，且扣案白色粉末1包（淨重0.37公克，空包
    裝重0.2公克)經送請法務部調查局鑑驗結果，確含第一級毒
    品海洛因成分，亦有該局94年3月17日調科壹字第080009092
    號鑑定通知書1紙附卷可憑，復有海洛因殘渣袋4個（殘渣與
    夾鍊袋均無法析離)及注射針筒4支扣案可資佐證，足徵被告
    之自白與事實相符。又被告前因施用毒品案件經送強制戒治
    後，於92年5月7日因停止戒治出所，所餘期間付保護管束，
    於92年8月28 日保護管束期滿，且其保護管束未經撤銷而執
    行完畢等情，有本院被告前案紀錄表1 份在卷可考，其於強
    制戒治執行完畢後5年內再犯毒品危害防制條例第10 條之罪
    ，自應由檢察官直接提起公訴而進入訴訟程序審理。本件事
    證已經明確，被告施用第一級毒品之犯行堪予認定，應依法
    論科。
二、核被告所為，係犯毒品危害防制條例第10條第1 項之施用第
    一級毒品罪。其施用第一級毒品海洛因前後非法持有海洛因
    之低度行為，為其施用之高度行為所吸收，不另論罪。被告
    前後多次施用第一級毒品海洛因之犯行，時間緊接，且觸犯
    構成要件相同之罪名，顯係基於概括犯意反覆為之，應依連
    續犯之規定論以一罪，並加重其刑。至被告於94年2月3日至
    4日此2日內多次施用海洛因之犯行雖未據公訴人起訴，惟此
    與已起訴且經本院論罪部分，既有連續犯之裁判上一罪關係
    ，自為起訴效力所及，本院應併予審判。又查，被告有犯罪
    事實欄所載之刑案科刑、執行情形，有本院被告前案紀錄表
    在卷可按，其受有期徒刑之執行完畢，5 年內再犯本件有期
    徒刑以上之罪，為累犯，應依刑法第47條規定加重其刑，並
    依法遞加重之。
三、原審認被告罪證明確予以論罪科刑，固非無見，惟按毒品危
    害防制條例第第十九條第一項規定：犯第4條至第9條、第12
    條、第13條或第14 條第1項、第2 項之罪者，其供犯罪所用
    或因犯罪所得之財物，均沒收之。依其意旨自係指犯第4 至
    第9 條、第12條、第13條或第14條第1項、第2項之罪始適用
    之，並不包括同條例第10條第1 項之施用第一級毒品罪部分
    。本件扣案之海洛因一包其淨重及外包裝既經鑑定機關分別
    鑑定其重量，自屬可以析離，關於外包裝重0.2 公克部分，
    係被告所有供犯罪所用之物，而非毒品危害防制條例第18條
    第1項所規定查獲之毒品，自應依刑法第38條第1項第2 款之
    規定宣告沒收。原判決就本件被查扣之海洛因外包裝重 0.2
    公克，竟適用毒品危害防制條例第18條第1 項規定宣告沒收
    銷燬之，自有適用法則不當之違誤。被告曾因連續施用第一
    級毒品案件經法院判處有期徒刑8 月確定，並已執行完畢，
    其竟未能戒絕毒癮，而再次施用毒品，處刑自不宜寬縱，其
    提起上訴請求輕判固無理由，惟因原判決既有未當，自屬無
    可維持，爰由本院撤銷改判，並審酌被告前因施用毒品案件
    經觀察、勒戒及強制戒治，並曾因連續施用第一級毒品案件
    經法院判處有期徒刑8月確定，並已執行完畢(見上開臺灣高
    等法院被告前案紀錄表），其竟未能戒絕毒癮，而再次施用
    毒品，抗拒毒品之意志力薄弱，惟念及被告施用毒品所侵害
    法益僅係其個人身體健康，且犯罪後已坦承犯行等一切情狀
    ，量處如主文第二項所示之刑。扣案前揭白色粉末1包(淨重
    0.37公克)為第一級毒品海洛因，已如前述，而扣案之4個夾
    鍊袋內均有海洛因之殘渣（殘渣與夾鍊袋均無法析離），亦
    據被告供明在卷（見原審卷第26頁），且被告又確有施用海
    洛因之犯行，足徵夾鍊袋內之殘渣確為海洛因殘渣無訛，因
    海洛因與夾鍊袋已無法析離，是上開海洛因1包(淨重0.37公
    克），及殘渣袋4個（殘渣與夾鍊袋均無法析離)均應依毒品
    危害防制條例第18條第1項前段規定沒收銷燬之。扣案毒品1
    包其外包裝（重0.2公克）、注射針筒4支為被告所有而供其
    施用海洛因所用之物，亦據被告承明無訛，應依刑法第38條
    第1項第2款規定宣告沒收。
四、被告經合法傳喚，無正當理由不到庭，爰不待其陳述逕行判
    決。
五、據上論斷，應依刑事訴訟法第369條第1項前段、第371條、
    第364條、第299條第1項前段，毒品危害防制條例第10條第1
    項、第18條第1項前段，刑法第11條前段、第56 條、第47條
    、第38條第1項第2款，判決如主文。
本案經檢察官劉靜婉到庭執行職務。
中　　華　　民　　國　　94　　年　　12　　月　　15　　日
　　　　　　　　　刑事第十庭    審判長法　官  陳正雄
　　　　　　　　　　　　　　　　　　  法　官  許宗和
　　　　　　　　　　　　　　　　　　  法　官  許錦印
以上正本證明與原本無異。
如不服本判決，應於收受送達後十日內向本院提出上訴書狀，其
未敘述上訴之理由者並得於提起上訴後十日內向本院補提理由書
（均須按他造當事人之人數附繕本）。
                                      書記官  楊妙恩
中　　華　　民　　國　　94　　年　　12　　月　　21　　日
附錄本案論罪科刑法條全文：
毒品危害防制條例第10條
施用第一級毒品者，處 6 月以上 5 年以下有期徒刑。
施用第二級毒品者，處 3 年以下有期徒刑。
